臺灣桃園地方法院民事判決　　　　　　　100年度訴字第438號
原　　　告　盧冠宇
　　　　　　盧思妤
兼　上二人
法定代理人　盧仁助
共　　　同
訴訟代理人　邱奕澄律師
複　代理人　朱毓娟
被　　　告　潘黃良
上列當事人間請求損害賠償事件，於民國100 年4 月18日辯論終
結，本院判決如下：
    主      文
被告應給付原告盧冠宇新臺幣壹佰零捌萬元，原告盧思妤壹佰零
捌萬元，原告盧仁助新台幣壹拾肆萬零玖佰元及均自民國一百年
四月一日起至清償日止，按週年利率百分之五計算之利息。
訴訟費用由被告負擔。
本判決第一項，於原告盧冠宇以新臺幣拾陸萬元，原告盧思妤
以新臺幣拾陸萬元、盧仁助以新台幣伍萬元供擔保後，得假執
行。
    事實及理由
壹、程序方面：
    被告經合法通知，未於言詞辯論期日到場，核無民事訴訟法
    第386 條各款所列情形，爰依原告之聲請，由其一造辯論而
    為判決。
貳、實體方面：
一、原告起訴主張：緣被告與被害人盧建春原係住居桃園縣八德
    市○○街47巷鄰居，分住9 號、12號，平日相處不睦，盧建
    春於民國99年6 月23日下午2 時許，因機車輪胎遭人放氣而
    前往被告9 號住處門口理論，然渠等因故起口角並相互相拉
    ，詎被告竟萌生殺人之犯意，明知水果刀為堅硬之金屬製品
    ，若持之往人體頸部、肺部等要害處重刺，足以致人於死，
    卻自口袋內取出平日隨身攜帶之水果刀1 把，朝盧建春頸部
    左側猛刺，且刀刃深入左肺，以致大量出血，雖盧建春被刺
    後曾試圖逃離，惟徒步行走約20餘步，因傷重不支倒臥前開
    巷內2 之1 號門口，但被告目睹盧建春大量出血並倒臥在地
    卻無何救助舉措，反逕自騎乘騎踏車離去，俟鄰居見狀報警
    處理，經送往財團法人天主教聖保祿修女會醫院急救，盧建
    春仍因該水果刀刺創，造成左鎖骨下動脈及左上肺葉刺創血
    氣胸，延至同日下午4 時6 分許，出血性休克死亡。案經桃
    園縣政府警察局八德分局報請臺灣桃園地方法院檢察署檢察
    官偵查起訴，經桃園地方法院以99年度重訴字第59號刑事判
    決判處殺人罪確定。被告上開殺人犯行洵屬明確，自應負侵
    權行為損害賠償責任，爰依民法184 條第1 項、第192 條第
    1 項、第2 項、第194 條規定，請求如下損害賠償金額：
（一）原告盧仁助部分：
      喪葬費用：被告就被害人死亡之結果既應負侵權行為責任
      ，對於原告盧仁助因被害人死亡而支付喪葬費用之財產權
      損害，自應負損害賠償責任，而原告盧仁助支出之喪葬費
      用共計新台幣（下同）140,900 元。
（二）原告盧冠宇、盧思妤部分：
  １、扶養費用：原告盧冠宇、盧思妤為被害人盧建春之子女，
      於盧建春死亡時分別為14歲又9 個月及7 歲，是依行政院
      主計處公佈之98年臺灣地區桃園縣平均每人每月消費支出
      標準為17,688元計算，盧建春應負擔原告盧冠宇之扶養費
      為1,113,084 元；應負擔原告盧思妤之扶養費為2,756,20
      8 元，故原告盧冠宇、盧思妤各於上述得請求範圍內各向
      被告請求支付850,000元扶養費用。
  ２、精神慰撫金：被害人盧建春因被告殘忍殺害，致原告不能
      再與被害人共享親情及天倫之樂，每每觸及被害人身前住
      所及遺物，傷情之餘更加輾轉難眠，精神上深感痛苦，是
      被害人之子女即原告盧冠宇、盧思妤爰請求精神慰撫金各
      230,000元。
（三）並聲明：被告應分別給付原告盧仁助140,900 元、原告盧
      冠宇1,080,000 元、原告盧思妤1,080,000 元，及均自起
      訴狀繕本送達之翌日（即100 年4 月1 日）起至清償日止
      ，按年息5%計算之利息。請准供擔保宣告假執行。
二、被告方面：被告未於言詞辯論期日到場，亦未提出書狀，作
              何聲明或陳述。
三、本件原告主張被告於上揭時地持水果刀殺害盧建春，造成盧
    建春因左鎖骨下動脈及左上肺葉刺創血氣胸，出血性休克死
    亡之事實，除為被告於刑事案件中不爭執外，並經本院依職
    權調取本院99年度重訴字第59號殺人之刑事全卷所附之證人
    陳盛川警詢、偵查中之證述、現場攝影照片、勘驗筆錄、解
    剖筆錄、相驗屍體證明書、驗斷書及法醫研究所鑑定報告書
    及現場錄影光碟，查明屬實。又被告故意殺人，致生死亡結
    果之情事，經刑事庭調查結果，亦認依殺人罪判處被告有期
    徒刑13年確定，亦有本院99年度重訴字第59號刑事判決在卷
    可稽，則原告此部分主張之事實，可堪認為真實。
四、按因故意或重大過失不法侵害他人之權利者，負損害賠償；
    又不法侵害他人致死者，對於支出醫療及增加生活上需要之
    費用或殯葬費之人，應負損害賠償責任；被害人對於第三人
    負有法定扶養義務者，加害人對於該第三人亦應負損害賠償
    責任；不法侵害他人致死者，被害人之父、母、子、女及配
    偶，雖非財產上之損害，亦得請求賠償相當之金額，民法第
    184 條第1 項前段、第192 條第1 項、第2 項、第194 條分
    別定有明文。本件盧建春係因被告持刀殺害而死亡，業如前
    述，則原告等請求被告負損害賠償責任，依上開條文規定，
    自屬有據。茲就原告等請求之賠償金額，得否准許，分述如
    下：
（一）殯葬費部分：原告盧仁助為盧建春支出之殯葬費140,900
      元乙節，業為被告所不爭執，堪信為真實。則原告盧仁助
      關於此殯葬費用之支出，得請求被告負擔。
（二）扶養費部分：
  １、按直系血親相互間，互負扶養之義務；負扶養義務有數人
      時，直系血親卑親屬為第一順序扶養義務人；負扶養義務
      者有數人，而其親等同一時，應各依其經濟能力分擔義務
      ；受扶養權利者有數人，而其親等同一時，應按其需要之
      狀況，酌為扶養；扶養之程度，應按受扶養權利者之需要
      ，與負扶養義務者之經濟能力及身分定之，民法第1114條
      第1 款、第11 15 條第1 項第1 款、第3 項、第1116條第
      3 項及第1119條分別定有明文。
  ２、查原告盧冠宇、盧思妤均為盧建春之子、女，各為84年9
      月20日、92年6 月25日出生，有戶籍謄本在卷可按，於盧
      建春死亡時，分別為14歲多、7 歲，是依前揭規定，盧建
      春對於渠等原應負有法定扶養義務無訛。經查，原告盧冠
      宇、盧思妤名下繼承之土地及房屋，在盧建春往生前均無
      任何財產等節，有稅務電子閘門資料查詢表為證，是渠等
      於未來之生活端賴父母之扶養，亦符合前揭受扶養之要件
      。再者，原告盧冠宇、盧思妤之父盧建春，母親為翟筱微
      業於96年5 月9 日已往生，故渠等之扶養義務人僅有父親
      盧建春。又渠等均居住於桃園縣地區，至其20歲成年之日
      ，各尚有5 年3 個月、13年，又原告各請求上開扶養期間
      ，依行政院家庭收支調查報告，98年桃園縣地區受扶養人
      每人每年消費性支出為17,668元，被告均於相當時期受合
      法之通知，亦未予爭執，自可採為計算之依據。從而，原
      告盧冠宇及盧思妤各請求850,000 元（計算式：17,668×
      12×5 ＋17,668×3 ＝1,113,084 ；17,668×12×13＝2,
      756,208 ；原告在得請求之數額內僅請求部分），業據其
      提出上開按區域別分之平均每月消費支出表及霍夫曼係數
      表為憑，並無不當，核屬有據，應予准許。
（三）精神慰藉金部分：
      原告盧冠宇、盧思妤為盧建春之子、女，在母親往生後僅
      其父親共同生活，且為渠等之唯一依靠，竟頓失父愛，精
      神上所受傷痛不輕，亦屬必要。爰審酌盧冠宇、盧思妤分
      別為15歲、8 歲，已如前述，現均為在學學生，無收入，
      另被告潘黃良擔任保全工作，97、98年年收入為224,163
      元、50,122元，名下無財產，有本院調取之稅務電子閘門
      財產所得調件明細表，並為到場原告法定代理人所陳明，
      並本件事故發生之原因等一切情狀，認原告盧冠宇、盧思
      妤以子女身分得請求之精神慰藉金各請求230,000 元為適
      當，應予准許。
（四）依上所述，原告盧冠宇所得請求金額為扶養費850,000 元
      、精神慰藉金230,000 元，合計1,080,000 元；原告盧思
      妤所得請求金額為扶養費850,000 元、精神慰藉金230,00
      0 元，合計1,080,000 元；原告盧仁助請求殯葬費140,90
      0 元，均為理由，應予准許。
五、綜上所述，原告等本於侵權行為之法律關係，請求被告分別
    應給付原告盧冠宇、盧思妤各1,080,000 元，原告盧仁助14
    0,900 元及均自起訴狀繕本送達翌日即100 年4 月1 日起至
    清償日止，按週年利率5%計算利息之範圍內，為有理由，應
    予准許。
六、本件原告盧建春勝訴部分，所命給付金額未逾500,000 元，
    依民事訴訟法第389 條第1 項第5 款應依職權宣告假執行。
    原告就此勝訴部分陳明願供擔保請准宣告假執行，僅係促使
    本院職權發動，毋庸為准駁之諭知。另原告盧冠宇、盧思妤
    陳明願供擔保，請准宣告假執行，經核均無不合，爰酌定相
    當之擔保金准許之。
據上論結：本件原告之訴為有理由，依民事訴訟法第385 條第1
項、第78條、第389 條第1 項第5 款、第390 條第2 項，判決如
主文。
中    華    民    國   100    年    4     月    28    日
                  民事第三庭    法  官  張益銘
以上正本係照原本作成
如對本判決上訴，須於判決送達後 20 日內向本院提出上訴狀。
如委任律師提起上訴者，應一併繳納上訴審裁判費。
中    華    民    國   100    年    4     月    28    日
                            書記官  郭玉芬